最高法院刑事判決　　　　　　　　　　　　　　　八十八年度台上字第七五六二號
　　上　 訴 　人　台灣高等法院台南分院檢察署檢察官
　　上訴人即被告　甲○○　男
右上訴人等因被告妨害家庭案件，不服台灣高等法院台南分院中華民國八十六年十月
二十九日第二審判決（八十六年度上訴字第一五六九號，起訴案號：台灣台南地方法
院檢察署八十六年度營偵字第一○○八號），提起上訴，本院判決如左：
    主  文
原判決撤銷，發回台灣高等法院台南分院。
    理  由
本件原判決認定上訴人即被告甲○○因交筆友而認識張女（名字及年籍詳卷），明知
張女為未滿十六歲之幼女，竟意圖猥褻，於民國八十六年四月六日至台南縣東山鄉張
女住處，邀張女外出遊玩，至當日晚上十時許遊畢返回時，被告並未將張女載回張女
住處，而將張女載至台南縣東山鄉嶺南村牛稠子三號之三被告住處，並向張女提議慫
恿可暫時住在其住處，因張女原意亦不想回家，遂表示答應住下來，而和誘張女脫離
家庭，且基於概括犯意，於張女在其住處居住期間，連續多次對張女為猥褻之行為，
嗣於同年月二十五日，張女之父張源宗得知後，乃報警查獲等情，因而維持第一審依
牽連犯關係，從一重論處被告意圖使被誘人為猥褻之行為，和誘未滿十六歲之女子脫
離家庭（累犯）罪刑之判決，駁回被告在第二審之上訴，固非無見。
惟查：(一)按刑法上之和誘罪，除被誘人之脫離家庭或其他有監督權人係得被誘人之同
意外，並以行為人有引誘之行為為成立要件，苟在家庭或其他監督權下之人，出於自
己之意思發動，離家在外與人同居，即與被誘之條件不合。卷查被告於警訊供稱：「
八十六年四月六日下午才碰面，當時張女向我說她不想住在家，想到外面居住，我便
提議住在我家，所以她也答應了」，「她與我同居期間……，我有叫她打電話回去，
但她拒絕」，而張女於警訊亦陳稱：「我本意就不喜歡住養父家宅，想要外住，剛好
甲○○來找我，四月六日逛夜市返回時，在曹家，甲○○向我提議暫住他家，我就答
應住了下來」，嗣張女於偵查中又稱：「我去他家玩，我不想回家，他只叫我打電話
回家，他說我不回家，可住他家」「我四月六日即帶衣物過去」等語（見警卷及偵查
卷第六頁背面、第七頁正面），苟被告與張女上開供詞屬實，則張女之自行帶衣物
脫離家庭，是否出於自己意思之發動，而非出於被告之引誘﹖被告是否具有使張女脫
離家庭或其他有監督權人，而移置於自己實力支配之下之意思﹖即待研求。原審未待
究明上情，即予審結，且對於被告在原審之指定辯護人所辯被告並無引誘之行為等語
，未予置理，難謂無應於審判期日調查之證據未予調查及理由不備之違法。(二)刑法第
二百四十一條之略誘未成年人罪，業經總統於八十八年四月二十一日修正公布，原判
決未及依刑法第二條第一項之規定，為新舊法之比較適用，併予指明。檢察官及被告
上訴意旨，分別執以指摘原判決違法，非無理由，應認原判決有撤銷發回更審之原因
。
據上論結，應依刑事訴訟法第三百九十七條、第四百零一條，判決如主文。
中      華      民      國    八十八    年     十二     月     三十     日
                              最高法院刑事第十一庭
                                  審判長法官  莊  登  照
                                        法官  洪  明  輝
                                        法官  蔡  清  遊
                                        法官  黃  一  鑫
                                        法官  林  秀  夫
      右正本證明與原本無異
                                              書  記  官
中      華      民      國    八十九    年      一      月      七      日
                                                                      Ｑ
